臺灣雲林地方法院民事簡易判決
110年度虎簡字第185號
原      告  何柏翰  

被      告  王莉婷  


            王志勝  


上列當事人間因被告違反組織犯罪防制條例等案件，原告提起請
求損害賠償之附帶民事訴訟（110年度附民字第54號），經本院
刑事庭裁定移送前來，本院於中華民國110年11月24日言詞辯論
終結，判決如下：
    主      文
被告應給付原告新臺幣肆拾柒萬元，及均自民國一百一十年二月
二十五日起至清償日止，按週年利率百分之五計算之利息。
訴訟費用由被告負擔。
本判決得假執行。
    事實及理由
一、被告王志勝經合法通知，未於言詞辯論期日到場，核無民事
    訴訟法第386條各款所列情形，爰依原告聲請，由其一造辯
    論而為判決。
二、原告起訴主張：
　㈠訴外人蔣元偉為被告王志勝之姪子，被告王志勝借用訴外人
    蔣元偉名義，於民國107年5月間，在雲林縣○○鎮○○○○路000
    號設立「勝揚汽車商行」（107年8月29日才完成登記，現場
    懸掛廣告「勝揚國際車業」，下稱勝揚車行），訴外人蔣元
    偉為勝揚車行之登記負責人，實為銷售人員（擔任主任），
    被告王志勝擔任經理，為實際負責人，陳秀娟則擔任會計，
    渠等招募被告王莉婷（工作時間107年10月1日至108年4月15
    日）等人為銷售人員。自107年6月間起，被告王志勝由於金
    錢週轉不靈，打算以詐騙手法賣車，騙取客人為購買車輛所
    交付之金錢，遂以勝揚車行作為三人以上、以實施詐術為手
    段，具有持續性、牟利性、結構性之犯罪組織，基於發起、
    主持、操縱、指揮犯罪組織犯意，透過勝揚車行實行詐騙，
    其等實施詐騙的犯罪計畫為：勝揚車行並無實車，教導銷售
    人員在網路上隨意找尋汽車照片，或是銷售人員在路邊隨意
    拍攝汽車照片，而在中古車網站上刊登賣車廣告，刻意記載
    較低售價，誘騙民眾至勝揚車行看車，俟民眾至勝揚車行時
    ，銷售人員告知現場無實車，網路上刊登的車輛為法院、銀
    行拍賣車，需要繳納新臺幣（下同）3萬元保證金，即可委
    託勝揚車行代為投標，客人同意委託代標後，有時會要求客
    人加價競標，有時會表示標不到，請客人改買其他車輛，實
    際上勝揚車行根本沒有標（買）到車輛，銷售人員卻向客人
    謊稱有標（買）到車輛，使客人陷於錯誤，誤以為真的有標
    （買）到車輛而儘速給付價金，銷售人員再向客人佯稱該車
    的引擎或變速箱故障、車籍文件未到無法過戶、與當鋪有債
    務問題等等藉口，建議客人改買其他車輛（通常是勝揚車行
    較有利潤可圖的車），若客人不同意換車，需要在契約中註
    記勝揚車行已經告知故障情況，對於該車機件故障耗損不負
    任何維修責任，即便已經如此註記，勝揚車行依然拖延不交
    車，也不退款，最終目的在迫使客人同意改買其他車輛（因
    為成功交車後，銷售人員才能獲得獎金）。被告王莉婷與陳
    秀娟於知悉被告王志勝的犯罪計畫後，仍基於參與組織犯罪
    之犯意，參與勝揚車行實施詐騙。
　㈡被告王莉婷於107年12月9日，以在網路上隨意找尋的汽車照
    片或是路邊隨意拍攝的汽車照片，在中古車網站上刊登販售
    汽車廣告（廠牌BENZ、型號C250、年式2012、價格15萬元）
    ，原告於108年1月5日目睹上開廣告後，聯繫被告王莉婷聯
    繫確認有上開廣告所示汽車，原告遂於翌（6）日至勝揚車
    行看車，但被告王莉婷改稱現場沒這台車，並稱勝揚車行是
    代為標售法拍車或積欠銀行款項的扣押車，要先繳交3萬元
    才能代為協調及競標，原告遂交付3萬元給被告王莉婷委託
    勝揚車行代標，被告王莉婷離開後不久，即向原告稱這台車
    很多人在競標，問原告能加價到多少錢，原告稱只能加到40
    萬元，被告王莉婷又再離開，回來即向原告謊稱以40萬元標
    到某台2011年式的BENZ C250，原告表示同意購買，加上相
    關費用共47萬元，原告因而受騙與被告王莉婷簽訂汽車買賣
    合約書，並當場再交付3萬元給被告王莉婷，被告王莉婷告
    知原告須於翌日完成匯款，原告遂於翌（7）日匯款41萬元
    至指定之訴外人洪志穎（對本件交易不知情）郵局帳戶內。
    之後原告一再催促被告王莉婷交車，被告王莉婷以車子未到
    車行、需要時間辦理過戶為由拖延，後來雖表明願意退款，
    但也仍然拖延不退款，原告始悉受騙。
　㈢並聲明：被告王莉婷、王志勝（下除分稱外，合稱被告二人
    ）應給付原告47萬元（未請求連帶），及自起訴狀繕本送達
    翌日起至清償日止，按年利率百分之5計算之利息；請准供
    擔保宣告假執行。
三、被告部分：
　㈠被告王莉婷以：本件並非故意要詐欺原告金錢，且伊只有經
    手3萬元，其餘尾款均為被告王志勝拿走，不可能全部由伊
    負擔清償責任等語資為抗辯，並聲明：請求駁回原告之訴。
　㈡被告王志勝經合法通知，未於言詞辯論期日到場，亦未提出
    書狀作何聲明或陳述。
四、本院之判斷：
  ㈠本件原告欲向被告王志勝擔任實際負責人之勝揚車行購車，
    由被告王莉婷接洽，並陸續交付47萬元，事後未取得所購車
    輛，亦未獲退款等情，被告王莉婷到庭未予爭執，且有本件
    民事事件所屬刑事案件即本院109年度訴字第443號、原訴字
    第5號、第11號違反組織犯罪條例等刑事案件（下稱系爭刑
    事案件）之刑事判決附卷可參（見本院卷第13至82頁），並
    經本院依職權調取系爭刑事案件之電子卷證查核無訛，首堪
    認定。
  ㈡被告王莉婷固抗辯其無詐欺原告之意思云云，惟衡以本件原
    告所欲購買者，係其所見廣告中特定汽車，但該廣告的汽車
    照片既然是被告王莉婷在網路上隨意找尋或是路邊隨意拍攝
    ，則勝揚車行根本不可能買到該車，後續被告王莉婷所稱代
    原告協調及競標、有標到與廣告車同款但不同年式之車輛等
    情，亦均屬虛偽，被告王志勝、王莉婷所為，顯然係以上開
    虛偽內容騙取原告給付定金、價金，因而使原告陷於錯誤，
    陸續給付47萬元，可見被告二人確係故意以詐欺之方法不法
    侵害原告之財產權，致原告受有47萬元之財產損害，已構成
    故意侵害原告財產權之侵權行為，此與事後有無承諾退款無
    關（況本件迄今仍未退款予原告），被告王莉婷辯稱非故意
    詐欺原告云云，不足採信。被告二人因此部分行為涉犯三人
    以上共同以網際網路詐欺取財罪，經本院以上開刑事判決分
    別判處被告王莉婷有期徒刑1年4月、被告王志勝有期徒刑1
    年8月，亦同本院之認定。
  ㈢故意或過失，不法侵害他人之權利者，負損害賠償責任；數
    人共同不法侵害他人之權利者，連帶負損害賠償責任，民法
    第184條第1項前段、第185條第1項前段分別定有明文。是以
    ，加害人於共同侵害權利之目的範圍內，各自分擔實行行為
    之一部，而互相利用他人之行為，以達其目的者，仍不失為
    共同侵權行為人，而應對於全部所發生之結果，連帶負損害
    賠償責任（最高法院78年度台上字第2479號判決意旨參照）
    。衡以被告二人及其餘犯罪集團成員係以各自分工之方式，
    以達侵害原告財產之目的，揆諸前揭說明，就原告因遭詐欺
    所受之財產損害47萬元，被告二人應就全部發生結果連帶負
    共同侵權行為之損害賠償責任，此損害賠償責任與詐欺取得
    之款項由何人所收取，或被告二人事後是否實際分得犯罪所
    得無涉，被告王莉婷以原告所交付之款項大部分為被告王志
    勝所收取為抗辯，並無可採。是原告請求被告二人給付全部
    之財產損害47萬元（未請求連帶），於法有據，應予准許。
  ㈣給付無確定期限者，依民法第229條第2項之規定，債務人於
    債權人得請求給付時，經其催告而未為給付，自受催告時起
    ，負遲延責任；其經債權人起訴而送達訴狀者，與催告有同
    一效力。而遲延之債務，以支付金錢為標的者，債權人得請
    求依法定利率計算之遲延利息；應付利息之債務，其利率未
    經約定，亦無法律可據者，週年利率為百分之5，民法第233
    條第1項、第203條分別有明文。本件原告對被告二人請求侵
    權行為損害賠償，均屬無確定期限之給付，既經原告起訴而
    送達訴狀，被告二人迄未給付，依前揭說明，應負遲延責任
    。故原告請求被告二人給付自起訴狀繕本送達翌日即110年2
    月25日起至清償日止，按週年利率百分之5加計法定遲延利
    息，即屬有據。
五、從而，原告依侵權行為之法律關係，請求被告二人給付47萬
    元，及均自110年2月25日起至清償日止，按週年利率百分之
    5計算之利息，為有理由，應予准許。
六、本件事證已臻明確，兩造其餘攻擊防禦方法及所舉證據，經
    審酌結果，與本件判決結論均無影響，爰不一一論述，附此
    敘明。
七、本件係適用簡易程序所為被告敗訴之判決，依民事訴訟法第
    389條第1項第3款規定，應依職權宣告假執行，原告聲請供
    擔保宣告假執行，核無必要。
八、本件係刑事附帶民事訴訟，而由本院刑事庭移送民事庭者，
    依法不須徵收裁判，且至本件言詞辯論終結時，亦未增生其
    他訴訟費用，故無從確定訴訟費用之數額。本院依民事訴訟
    法第78條、第85條第1項前段規定，諭知訴訟費用之負擔，
    以備將來如有訴訟費用發生時，得以確定其數額。
中　　華　　民　　國　　110 　年　　12　　月　　8 　　日
                  虎尾簡易庭  法  官　黃麗文
以上正本證明與原本無異。
如不服本判決，須於判決送達後20日內向本庭（臺灣雲林地方法
院虎尾簡易庭）提出上訴狀。（須按他造當事人之人數附繕本）
。
中　　華　　民　　國　　110 　年　　12　　月　　8 　　日
                              書記官  曾鈺仁